【裁判字號】    95,易,1434
【裁判日期】    950929
【裁判案由】    毒品危害防制條例
【裁判全文】
臺灣高雄地方法院刑事判決              95年度易字第1434號
公  訴  人  臺灣高雄地方法院檢察署檢察官
被      告  甲○○
                    （現於台灣高雄女子監獄執行中）
上列被告因毒品危害防制條例案件，經檢察官提起公訴（95年度
毒偵字第5889號），經本院以簡式審判程序審理，判決如下：
    主  文
甲○○施用第二級毒品，累犯，處有期徒刑玖月。
    事  實
一、甲○○前於民國90年間因施用毒品案件，經本院裁定送觀察
    、勒戒後，認無繼續施用毒品之傾向，於91年10月15日觀察
    、勒戒執行完畢釋放，由臺灣臺南地方法院檢察署檢察官於
    同月21日以91年度毒偵緝字第311 號為不起訴處分確定；又
    於92年間因施用第2 級毒品，經本院以92年度簡字第4263號
    判處有期徒刑4 月確定，於93年10月29日執行完畢。詎其仍
    不知悔改，於上開觀察、勒戒執行完畢釋放後之5 年內，復
    基於施用第2 級毒品甲基安非他命之概括犯意，自95年2 月
    初某日起，至於同年5 月29日上午7 時許，以每次間隔2 或
    3 日之頻率，分別在高雄縣鳳山市○○○路旁之黃埔公園公
    共廁所內及高雄市三民區○○○ 路235 巷21弄16號之住處內
    ，以將甲基安非他命放置於玻璃球內點火燒烤後吸食其煙氣
    之方式，反覆施用第2 級毒品甲基安非他命多次。嗣於95年
    5 月29日上午8 時30分許，在高雄縣鳳山市○○路○ 段與鳳
    松路口，因形跡可疑遭警攔檢盤查，經其同意採集尿液送驗
    ，經檢驗結果呈甲基安非他命陽性反應，始獲悉上情。
二、案經高雄縣政府警察局鳳山分局報告臺灣高雄地方法院檢察
    署檢察官偵查起訴。。
    理  由
一、訊據被告甲○○對於上揭施用第二級毒品甲基安非他命之犯
    行坦認不諱。而被告為警查獲時所採集之尿液，經送驗結果
    ，呈甲基安非他命陽性反應，此有臺灣檢驗科技股份有限公
    司95年6 月27日編號KＺ000000000000濫用藥物尿液檢驗報告
    及尿液採集編號對照表各1 份在卷可稽，自堪信被告上揭自
    白與事實相符。甲○○前於90年間因施用毒品案件，經本院
    裁定送觀察、勒戒後，認無繼續施用毒品之傾向，於91年10
    月15日觀察、勒戒執行完畢釋放，由臺灣臺南地方法院檢察
    署檢察官於同年月21日以91年度毒偵緝字第311 號為不起訴
    處分確定，此有台灣高等法院被告前案紀錄表、台灣高雄地
    方法院檢察署刑案資料查註紀錄表各1 份在卷可按。被告於
    觀察、勒戒執行完畢釋放後之5 年內再犯本件施用第2 級毒
    品之罪，依毒品危害防制條例第20條第3項 之規定，應依法
    論科。
二、論罪科刑之理由
  1.核被告甲○○所為，係犯毒品危害防制條例第10條第2 項之
    施用第2 級毒品罪。
  2.按刑法於94年2 月2 日修正公布，並於95年7 月1 日施行（
    下稱新法；修正前刑法，則均簡稱舊法），而有關新舊法之
    比較，應就罪刑有關之共犯、連續犯、累犯加重等暨其他法
    定加減原因（如身分加減）與加減例等一切情形，綜其全部
    罪刑之結果而為比較（最高法院95年第8 次刑事庭會議決議
    參照）。經查：
  (1)刑事法若干犯罪行為態樣，本質上原具有反覆、延續實行之
    特徵，立法時既予特別歸類，定為犯罪構成要件之行為要素
    ，則行為人基於概括之犯意，在密切接近之一定時、地持續
    實行之複次行為，倘依社會通念，於客觀上認為符合一個反
    覆、延續性之行為觀念者，於刑法評價上，即應僅成立一罪
    。學理上所稱「集合犯」之職業性、營業性或收集性等具有
    重複特質之犯罪均屬之（最高法院95年度台上字第1079 號
    、第3937號、第4686號判決意旨參照）。
  (2)本件被告施用第2 級毒品甲基安非他命之行為，先後多次犯
    行，時間緊密，犯罪構成要件相同，顯係基於概括犯意而為
    ，如依舊法第56條之規定，雖為連續犯，應以1 罪論，並加
    重其刑至2 分之1 ，然依新法之規定，已刪除連續犯之規定
    ，本不能再論以1 罪，惟參之被告前案紀錄表，被告自89年
    間起，即因施用毒品案件經裁定送觀察、勒戒（本院89年毒
    聲字第2940號、90年毒聲字第4553號）及強制戒治（本院92
    年毒聲字第570 號，本件因法律變更而未執行），並因施用
    毒品案件經本院以92年度簡字第4263號及93年度訴字第1900
    號分別判處有期徒刑4 月（執行完畢）、1 年6 月（本件執
    行中）確定，有上開前科記錄表可考。其再度觸犯本件施用
    第2 級毒品案件，顯見被告確係有施用毒品之犯罪倚賴性，
    參照被告本件施用第2 級毒品甲基安非他命之時間、地點及
    動機，足認被告施用第2 級毒品，乃係基於概括之犯意，而
    於密切之時、地反覆延續實行施用第2 級毒品之犯罪，依社
    會一般客觀上之觀察，屬於病態性犯罪，自應改論以集合犯
    之包括一罪，較為合理適當，新舊法比較後，因新法毋需再
    依連續犯加重其刑，以新法對於被告較為有利。
  (3)又新法除刪除連續犯之規定外，就第47條關於累犯之規定，
    亦經修正（新、舊條文如附表）。因新法第47條第1 項限於
    有期徒刑執行完畢後5 年內故意再犯有期徒刑之罪，始成立
    累犯，比較該條修正前、後規定之結果，亦以新法第47條第
    1 項對被告較為有利。
  (4)綜上所述，經整體綜合比較之結果，本件應以修正後刑法之
    規定對被告較為有利。故應適用對被告較為有利之新法，為
    本件被告論罪科刑之依據。
  3.被告於92年間因施用第2 級毒品，經本院以92年度簡字第42
    63號判處有期徒刑4 月確定，於93年10月29日因徒刑執行完
    畢，已如前述，其於5 年內故意再犯有期徒刑以上之本罪，
    為累犯，應依刑法第47條第1 項之規定加重其刑。
  4.審酌被告犯罪後坦承犯行，且其施用毒品之犯行，性質上乃
    屬對自我身心健康之自戕行為，其行為本身對社會所造成之
    危害並非直接、巨大，以及其犯罪動機、目的、手段及所生
    危害等一切情事，量處如主文所示之刑，以資懲儆。
據上論斷，應依刑事訴訟法第299 條第1 項前段、第273 條之1
第1 項，毒品危害防制條例第10條第2 項、刑法第2 條第1 項後
段、第47條第1 項，判決如主文。
本案經檢察官乙○○到庭執行職務。
中    華    民    國    95    年    9     月    29    日
                  刑事第十三庭  法  官  葉啟洲
以上正本證明與原本無異。
如不服本判決，應於收受送達後10日內向本院提出上訴書狀。
中    華    民    國    95    年    9     月    29    日
                                書記官  蔡語珊
附表：
┌──┬───────┬───────┬───────┬────┬────┐
│條號│  舊法規定    │   新法規定   │   比較理由   │比較依據│比較結果│
│    │              │              │              │        │何者對行│
│    │              │              │              │        │為人較有│
│    │              │              │              │        │利      │
├──┼───────┼───────┼───────┼────┼────┤
│47  │受有期徒刑之執│受徒刑之執行完│舊法於徒刑執行│修正刑法│新法    │
│    │行完畢，或受無│畢，或一部之執│完畢或一部之執│第2條第1│        │
│    │期徒刑或有期徒│行而赦免後，5 │行而赦免後，5 │項但書  │        │
│    │刑一部之執行而│年以內故意再犯│年內故意或過失│        │        │
│    │赦免後，5年以 │有期徒刑以上之│再犯有期徒刑以│        │        │
│    │內再犯有期徒刑│罪者，為累犯，│上之罪者，均為│        │        │
│    │以上之罪者，為│加重本刑至二分│累犯；新法則僅│        │        │
│    │累犯，加重本刑│之一 (47I)。 │於故意犯罪，始│        │        │
│    │至二分之一。  │              │構成累犯。比較│        │        │
│    │              │              │結果，新法顯對│        │        │
│    │              │              │行為人有利。  │        │        │
└──┴───────┴───────┴───────┴────┴────┘
附錄本件論罪法條：
毒品危害防制條例第10條
施用第一級毒品者，處 6 月以上 5 年以下有期徒刑。
施用第二級毒品者，處 3 年以下有期徒刑。


司法院資訊處製作；財團法人民間司法改革基金會備份。
